臺灣臺南地方法院刑事判決　　　　　　100年度簡上字第196號
上　訴　人　臺灣臺南地方法院檢察署檢察官
被　　　告　ROMELAH S.
上列上訴人因被告犯竊盜案件，不服本院民國一百年六月三十日
一百年度簡字第一二二六號第一審刑事簡易判決（起訴案號：臺
灣臺南地方法院檢察署一百年度偵字第五八四二號），提起上訴
，本院管轄第二審之合議庭判決如下：
    主  文
原判決關於犯罪事實（二）部分及定應執行刑部分均撤銷。
ROMELAH SITI犯竊盜罪，處拘役貳拾日，如易科罰金，以新臺幣
壹仟元折算壹日。
其他上訴駁回。
本判決第二項所示撤銷改判所處之刑與駁回上訴所處之刑，應執
行拘役伍拾伍日，如易科罰金，以新臺幣壹仟元折算壹日。
    事  實
一、ROMELAH SITI為印尼籍女子，於民國九十七年間透過翰星仲
    介公司之辦理，入臺從事監護工之職，並於九十七年十二月
    六日受僱高東生在位於臺南市佳里區六安里七一之十六號處
    所擔任照護高東生之父親高士榮之工作，竟利用雇主不在家
    之際，分別基於意圖為自己及他人不法所有之竊盜故意，先
    後於下列時間竊取下述物品：
（一）於九十八年二月間，在上開住處內，見客廳櫃子上放置有
      現金新臺幣一萬一千元，並於同年月八日上午九時許，至
      銀行將款項匯兌成美金而匯款回印尼住處與家人。
（二）於九十九年十月間，亦趁雇主不在家，分別自廚房、房間
      內竊取鍋子、電子鍋各一個，及在房間內竊得衣物及金項
      鍊一條等物，並於九十九年十月間合併個人物品包裹後持
      至臺南市○里區○○路上之印尼商店內寄至印尼家中，黃
      秀玉受高碧鄉之委請，於一百年二月間至ROMELAH SITI印
      尼家中查看，確見ROMELAH SITI所寄回竊自高碧鄉住處之
      金項鍊一條及義大利快鍋一個等物。
（三）於一百年一月間，藉雇主外出，在上開處所，竊得衣服、
      褲子共五十二件、男性內衣二件、襪子三十雙、束帶二個
      、浴巾二條、手提袋一個、鞋子二雙、不鏽鋼湯匙六支、
      電動牙刷一支及維他命一瓶等物，均放置在大型黑色垃圾
      袋內，並寄放再不知情之印尼籍友人NURNAPIAH（中文翻
      譯為露娜）在看護之位於臺南市○里區○○街一一五號處
      所車庫內，伺機寄回印尼。
（四）嗣於一百年二月間，高碧鄉發現家中物品短缺，且於一百
      年二月二十日經上開屋主告知ROMELAH SITI有寄放物品，
      而前往查看，並委請仲介外勞之人員黃秀玉至印尼ROMELA
      H SITI住處所寄回物品內容物而得悉上情，並報警處理。
二、案經高碧鄉訴請臺南市政府警察局佳里分局報請告臺灣臺南
    地方法院檢察署檢察官偵查聲請簡易判決處刑。
    理  由
壹、證據能力部分：
    按被告以外之人於審判外之陳述，雖不符前四條之規定，而
    經當事人於審判程序同意作為證據，法院審酌該言詞陳述或
    書面陳述作成時之情況，認為適當者，亦得為證據；當事人
    、代理人或辯護人於法院調查證據時，知有第一百五十九條
    第一項不得為證據之情形，而未於言詞辯論終結前聲明異議
    者，視為有前項之同意，同法第一百五十九條之五規定甚明
    。查本案所據以認定被告ROMELAH SITI犯罪事實之證據，因
    被告及公訴人於本院言詞辯論終結前，均未對於證據能力聲
    明異議，依上開規定，視為同意上開證據具備證據能力，本
    院認亦無違法或不當之情況，是該傳聞證據均具備證據能力
    。
貳、本院得心證之理由：
  一、上開犯罪事實，除有關竊取金項鍊部分外，均據被告分別
      於警、偵訊及本院審判時坦承竊取犯行不諱，辯稱：於九
      十九年十月間竊取鍋子、電子鍋及衣物等物，並未竊取金
      項鍊，所寄回印尼的金項鍊是前雇主放在褲子口袋內，前
      雇主又將該褲子贈送給伊，不是竊自高碧鄉住處之物云云
      。
  二、經查：
  （一）被告為印尼籍國民，於九十七年四月二十三日，經由翰
        星仲介公司之辦理入臺擔任監護工之職，於九十七年十
        二月間至上開處所照顧告訴人高碧鄉父親之職乙節，為
        被告所是認，核與證人高碧鄉證述相同，且有外勞居留
        資料查詢—內容顯示畫面、被告之中華民國居留證、護
        照、全民健康保險卡等資料在卷可按，此部分事實足以
        認定。
  （二）上開被告行竊物品，均為告訴人住處內之物，且被告所
        竊取之金項鍊一條，為其父親自學校退休時，由校內同
        事共同合資打造贈與其父親，且伊以前看過，後面有個
        福字，所以有印象等情，業據證人高碧鄉證述甚詳，雖
        證人即被告前雇主之媳婦陳春菊證稱：該條金項鍊為伊
        公公生前配戴過，但有關購買黃金之證明或相片均於九
        十八年間淹水全丟棄，伊婆婆很會藏東西，或許婆婆將
        金項鍊藏放在衣物內，又將衣物送給被告忘記取出等語
        ，但證人陳春菊所陳述，該金項鍊非其所有，但是否確
        為其家人所有，又是否為其婆婆贈與與被告等情均無法
        確定。證人劉青源亦證稱：被告前雇主有至伊公司，跟
        伊表示金戒指是其妻的，金項鍊部分則沒有確定的講等
        語。是證人黃秀玉在被告印尼住處所帶回金項鍊一條，
        證人陳春菊及其夫均無法明確確認為其家人所有，亦未
        提出相關資料以為佐證，是尚難以證人陳春菊所為陳述
        ，即認該金項鍊為被告接受其婆婆之贈與而得。另有關
        金項鍊如何取得部分，被告於警詢中先稱：伊不知道寄
        回家中的包裹中有金項鍊和金戒指，是寄回印尼，家人
        打開包裹才知道是夾在前雇主送給伊的衣物內等語，但
        第二次詢問時則改稱：寄回印尼的包裹為伊親自打包寄
        出，在包裝時有看到金項鍊及金戒指，均是放在以前老
        闆給伊的褲子口袋裡等語，是被告此部分所陳先後不一
        ，，顯有可疑，其所辯自不足為憑。
  （三）另其他被告自白犯行部分，亦據證人黃秀玉、NURNAPIA
        H（露娜）等人證述甚詳，並有臺南市政府警察局佳里
        分局扣押筆錄、扣押物品目錄表、贓物認領保管單、匯
        款單、證人黃秀玉至被告印尼住處所查看被告寄回包裹
        ，與被告竊取上開物品後寄放友人處之相片等資料均在
        卷可憑。
  （四）綜上，被告自白犯行部分，與事證相符，堪以採信。其
        否認竊取金項鍊部分，則顯為事後卸責之詞，不足採信
        。本案事證明確，應依法論處。
二、核被告ROMELAH SITI所為，均係犯刑法第三百二十條第一項
    竊盜罪。被告就上開三次竊盜行為間，犯意個別，應予分論
    併罰。
三、原審就事實（二）部分以被告罪證明確，予以論罪科刑，固
    非無見。然原判決未細予審酌，認定被告有於九十九年十月
    間竊取告訴人所有金戒指二枚之犯行，顯有違誤（詳如下述
    ），上訴人就此部分上訴雖無理由（詳下述），惟原審此部
    分判決既有未合之處，自應由本院將此部分撤銷改判，以期
    適法。另此部分既經撤銷，定應執行部分亦失所附麗，字應
    一併撤銷。原審就事實（一）（三）部分，以被告罪證明確
    ，予以論罪科刑，本院經核原判決就此部分認識用法，並無
    不合，量刑亦屬妥適。本件上訴人依告訴人之請求：被告照
    顧告訴人之父親，竟多次為竊盜行為，且告訴人發現有異，
    詢問被告，被告竟矢口否認，在告訴人蒐集相關贓證物後，
    被告始承認此三次竊盜犯行，但告訴人尚有物品失竊，現持
    續收集證物，被告所為造成告訴人之恐懼及不安全感，身心
    受有無比傷害，告訴人之損害亦非輕微，原判決各次僅量處
    拘役二十日，定應執行拘役五十五日，顯然過輕等語為由，
    而提起上訴。然刑之量定，屬為裁判之法院得依職權自由裁
    量之事項，苟其量刑已以行為人之責任為基礎，並斟酌刑法
    第五十七條各款所列情狀，在法定刑度內，酌量科刑，如無
    偏執一端，致明顯失出失入情形，自不得遽指為不當或違法
    。原審斟酌被告竊取被害人財物所為造成之危害，及犯後坦
    承犯行之態度等一切情狀，尚無失出之情。是公訴人此部分
    上訴，顯無理由，應予駁回。
四、爰審酌被告行竊之犯罪動機、目的，利用照顧老人家，及雇
    主不在家之際逕自竊取雇主家所有現金、物品，並以匯款、
    寄送回印尼住處，及藏放在友人處之行為，所為造成被害人
    之損失及困擾，所竊得之物價值，及犯罪後坦承部分犯行等
    一切情狀，量處如主文第二項所示之刑，並諭知易科罰金之
    折算標準。併與駁回上訴部分所處之刑，定期應執行之刑及
    諭知易科罰金之折算標準。
五、不另為無罪諭知部分：
（一）檢察官聲請簡易判決處刑意旨及原審判決認定事實（二）
      部分，被告亦有竊取告訴人之金戒指二枚部分。經查：據
      告訴人所陳，僅得以確認被告所竊之金項鍊一條為其父親
      退休時，由同事集資贈與，另金戒指二枚，則無法確認是
      否確為其個人或家人所有物品甚明（見本院簡易第二審案
      件卷第三十三頁至第三十四頁背面筆錄），即告訴人並無
      法明確確認該二枚金戒指為告訴人本人或告訴人家人所有
      之物。又告訴人雖稱有持該二枚金戒指至被告前雇主處處
      進行確認，被告前雇主經試戴後但戴不下，而不確定為渠
      等所有之物，但證人陳春菊於警詢中則稱：在一百年四月
      間被告與其新雇主、仲介等人有拿自被告住處包裹內之金
      項鍊一條及金戒指二枚到伊家，該Ｋ金戒指二枚為約於二
      十五年前在臺北市○○○路購買，但購買證明已因淹水而
      滅失，於九十七年間伊將該二枚金戒指放在位於臺南市○
      ○區○○路七八號住處房間電動床上遭竊，當時會請被告
      至該處所打掃，但伊並沒有懷疑被告等語。是證人陳春菊
      所述顯非如告訴人所稱有確認該二枚金戒指非其所有，而
      是得以明確指出約於二十五年前在臺北市○○街所購得，
      並於九十七年間放置於住處床上遺失等語（見偵查卷第二
      四頁調查筆錄）。故告訴人此部分所述顯有可疑，被告是
      否確有竊取告訴人住處內之二枚金戒指即不無疑問。又告
      訴人個人既無法確認該二枚金戒指確為其個人或其家人所
      有之物，則該二枚金戒指，究為被告在告訴人家中所竊取
      ，或另竊自證人陳春菊住處，或由證人陳春菊之家人放置
      衣物內，將衣物贈與被告時，由被告取得等情，均有不明
      ，實難僅憑告訴人之指述，即驟認被告於上開時間、地點
      有竊取告訴人住處金戒指二枚。綜上述，公訴人所舉證據
      尚不足以證明被告尚有於九十九年十月間在告訴人住處竊
      取告訴人所有之金戒指二枚。從而，該二枚金戒指部分，
      尚不能證明係被告所竊。因公訴人認為此部分若成立犯罪
      ，與前開經本院認定有罪之犯罪事實（二）係同一日所為
      ，為實質上一罪，爰不另為無罪之諭知。
據上論斷，應依刑事訴訟法第四百五十五條之一第一項、第三項
、第三百六十九條第一項前段、第三百六十四條、第二百九十九
條第一項前段，刑法第三百二十條第一項、第五十一條第六款、
第四十一條第一前段，刑法施行法第一條之一，判決如主文。
本案經檢察官黃郁如到庭執行職務。
中    華    民    國   100    年    9     月    30    日
                  刑事第十二庭審判長法  官  吳勇輝
                                    法  官  吳坤芳
                                    法  官  程克琳
以上正本證明與原本無異。
本件不得上訴。
                                    書記官  康紀媛
中    華    民    國   100    年    9     月    30    日
附錄本案論罪科刑依據法條
刑法第320條第1項：
意圖為自己或第三人不法之所有，而竊取他人之動產者，為竊盜
罪，處 5 年以下有期徒刑、拘役或 5 百元以下罰金。